【裁判字號】    97,抗,908
【裁判日期】    970630
【裁判案由】    發還擔保金
【裁判全文】
臺灣高等法院民事裁定                   97年度抗字第908號
抗  告  人  甲○○
相  對  人  乙○○
上列抗告人因與相對人間發還擔保金事件，對於中華民國97年4
月28日台灣板橋地方法院97年度聲字第857號所為裁定提起抗告
，本院裁定如下：
    主  文
抗告駁回。
抗告訴訟費用新台幣壹仟元由抗告人負擔。
    理  由
一、聲請及抗告意旨略以：
    抗告人前遵原法院94年度裁全字第5884號假扣押裁定，提供
    財團法人法律扶助基金會台北分會法服保證字第9400078號
    保證書之擔保物後，聲請原法院以94年度執全廉字第3898號
    假扣押執行程序對相對人乙○○之財產實施假扣押在案。嗣
    抗告人與相對人乙○○間之本案訴訟經原法院94年度板調字
    第182號調解成立，且抗告人業已聲請撤回上開假扣押執行
    程序，並以存證信函定20日以上之期間催告相對人行使權利
    而未行使，為此聲請發還擔保物。惟抗告人向相對人為催告
    時，該存證信函仍在郵局招領中，抗告人已二次向原法院陳
    明未接獲相對人存證信函之回執，請求原法院依民事訴訟法
    第104條第1項第3款後段逕以通知限期命相對人為行使權利
    之證明，而原法院卻未依法准允通知，逕予駁回抗告人之聲
    請，為此提起抗告云云。
二、按應供擔保之原因消滅者，法院應依供擔保人之聲請，以裁
    定命返還其提存物，民事訴訟法第104條第1項第1款定有明
    文。前開規定，於其他依法令供訴訟上之擔保者準用之，並
    為同法第106條所明定。又因釋明假扣押之原因而供之擔保
    ，係擔保債務人因假扣押所應受之損害，故必待無損害發生
    ，或債權人本案勝訴確定，或就所生之損害已經賠償時，始
    得謂供擔保之原因消滅（最高法院53年度台抗字第279號判
    例要旨參照）。至民事訴訟法第104條第1項第3款所謂「訴
    訟終結」，在因假扣押所供擔保之情形，係指依假扣押所保
    全之請求提起之本案訴訟終結；如供擔保人未提起本案訴訟
    ，則係指假扣押裁定及假扣押執行程序均不存在者而言。
三、經查：
  (一)抗告人以上開假扣押裁定為執行名義聲請對相對人假扣押
      ，業經原法院執行處依抗告人之聲請對相對人核發執行命
      令，有原法院94年度執全字第3898號執行卷可按。抗告人
      嗣雖撤回上開假扣押執行程序，尚難認相對人自假扣押執
      行迄假扣押撤回其間確無任何損害發生。此外，復無證據
      證明本件抗告人對相對人乙○○已獲本案勝訴確定，或就
      相對人乙○○所生損害已為賠償，依上開說明，核與「應
      供擔保之原因消滅」之旨即有未符。則抗告人於原法院依
      民事訴訟法第104條第1項第1款之規定，聲請返還擔保物
      ，為無理由。
  (二)又抗告人雖以存證信函定20日以上之期間催告相對人行使
      權利，惟抗告人向相對人乙○○為催告時，該存證信函仍
      在郵局招領中，有國內快捷、包裹、掛號郵件查詢單附卷
      可憑（見原審卷頁37-38），由此堪認，上開存證信函尚
      未合法送達相對人，核與民事訴訟法第104條第1項第3款
      之規定要件亦有未符。至抗告人於「民事返還保證書聲請
      狀」、「民事陳報狀」另聲請原法院依民事訴訟法第104
      條第1項第3款後段通知相對人於一定期間內行使權利（見
      原審卷頁4、32），此部分固應由原法院另行處理。惟在
      原法院通知相對人於一定期間行使權利並向法院為行使權
      利之證明而未證明之前，抗告人依民事訴訟法第104條第1
      項第3款後段請求返還擔保金，仍無從准許。
  (三)綜上所述，本件抗告人依民事訴訟法第104條第1項第1款
      及第3款之規定，請求返還擔保金，難認有理。原法院裁
      定駁回抗告人此部分之聲請，並無不合。抗告意旨指摘原
      裁定不當，求予廢棄改判，為無理由，應予駁回。
四、據上論結，本件抗告為無理由，爰裁定如主文。
中    華    民    國    97    年    6     月    30    日
                    民事第十四庭
                        審判長法  官  張  蘭
                              法  官  黃麟倫
                              法  官  鄭純惠
正本係照原本作成。
不得再抗告。
中    華    民    國    97    年    6     月    30    日
                              書記官  劉麗芬


司法院資訊處製作；財團法人民間司法改革基金會備份。
